【裁判字號】    89,台上,5672
【裁判日期】    890928
【裁判案由】    偽造有價證券等罪
【裁判全文】
最高法院刑事判決                              八十九年度台上字第五六七二號
    上  訴  人  甲○○  男緬甸.
右上訴人因偽造有價證券等罪案件，不服台灣高等法院中華民國八十九年六月三十日
第二審判決（八十九年度上訴字第一五八三號，起訴案號：台灣板橋地方法院檢察署
八十八年度偵字第二二九三三號），提起上訴，本院判決如左：
    主  文
上訴駁回。
    理  由
按刑事訴訟法第三百七十七條規定，上訴於第三審法院，非以判決違背法令為理由，
不得為之。是提起第三審上訴，應以原判決違背法令為理由，係屬法定要件。且必須
依據卷內訴訟資料為具體之指摘，並足據以辨認原判決已具備違背法令之形式，始得
為之。本件原判決認定上訴人甲○○係緬甸國籍人，於民國八十五年八月八日以就學
之名義來台（核准居留日期至八十八年七月二十四日止）。嗣於八十八年四、五月間
，在台北縣樹林市○○○地○路旁拾獲戴婉淑所遺失之發票人為立錩鋼模有限公司（
下稱立錩公司）戴婉淑，付款銀行為台北國際商業銀行迴龍分行，支票號碼為ＱＣ0
000000號之空白支票一張後（該支票係戴婉淑於不詳時間在台北縣樹林市○○
街一○○號立錩公司遺失之空白支票，經不詳姓名之人蓋用立錩公司及戴婉淑之印鑑
後棄置於上址），竟意圖為自己不法之所有而予以侵占入己。嗣並與音譯（下同）「
李永進」之成年男子共同意圖供行使之用，由「李永進」在台北縣新店市某處在上開
空白支票上填載受款人為「甲○○」、發票日為「八十八年五月二十日」、金額為新
台幣（下同）「一百十萬元」而將該支票一張予以偽造完成。嗣再由上訴人於同年五
月二十四日將該偽造之支票持往台北縣永和市○○路五八八號中國信託商業銀行雙和
分行提示兌領。經該銀行人員通知戴婉淑，戴女始知其支票遺失，並於同日將該支票
辦理掛失止付，上訴人始未獲兌現等情。因而維持第一審依牽連犯關係，從一重論處
上訴人共同意圖供行使之用，而偽造有價證券罪刑，而駁回上訴人在第二審之上訴。
已敘明右開事實，業據上訴人於警訊時供承：渠於上開時地拾得前揭支票後予以侵占
入己，嗣交由「李永進」填載前開受款人、日期及金額後，由其持往銀行提示兌領等
事實不諱。核與被害人戴婉淑指證其遺失支票及辦理掛失止付等情節相符，並有上開
支票之退票理由單、遺失票據申報書、票據掛失止付通知書、掛失止付票據提示人資
料查報表，以及上開偽造之支票影本一紙附卷可資佐證，已詳細說明其所憑之證據及
認定之理由。並以上訴人所辯：上開支票之日期、金額、受款人係「李永進」所填載
，渠不知情，亦未參與其事，並無偽造有價證券之犯意云云，如何係卸責之詞而不足
採信，亦於理由內一一詳予指駁及說明。核其所為之論斷，俱與卷內資料相符，從形
式上觀察，原判決並無違背法令之情形。上訴意旨徒謂前揭支票係台北國際商業銀行
迴龍分行所製發，並非偽造之支票；「李永進」在該支票上自行填寫金額及日期，僅
觸犯偽造文書罪嫌，而非偽造有價證券之行為；又「李永進」僅係外文譯音，其姓名
可能為「李永俊」或「李永靜」，原審未傳其到庭調查，遽行判決，顯屬違法云云。
惟查支票為有價證券之一種，如未經發票人同意或授權，擅自在他人支票上填載日期
、金額等項而完成發票行為者，即屬偽造有價證券之行為，並不以該支票本身併屬偽
造為必要。原判決以上訴人與「李永進」二人未經支票發票人立錩公司及負責人戴婉
淑之同意或授權，竟推由「李永進」偽填日期、金額等項而完成發票行為，並由上訴
人持向銀行提示予以行使，而論以刑法第二百零一條第一項之偽造有價證券罪，於法
並無不合；上訴意旨謂該支票係付款人銀行所印製，「李永進」在其上填載日期及金
額，應僅觸犯偽造文書罪，非偽造有價證券罪云云，顯屬誤解。又上訴人雖稱「李永
進」係就讀於國立政治大學之緬甸籍僑生，然經第一審向該校函查結果，並無其人，
有該校覆函一份附卷可稽（第一審卷第三十頁）。上訴人既未舉出該譯音為「李永進
」之人之真實姓名年籍及住居所等資料以供事實審法院調查，則原審未予傳訊，難謂
有何違法可言。上訴意旨並未依據卷內訴訟資料具體指摘原判決有不適用何種法則或
如何適用不當等情形，徒執陳詞，泛言指摘原判決違法，顯不足據以辨認原判決已具
備違背法令之形式，依上說明，其上訴為違背法律上之程式，應予駁回。
據上論結，應依刑事訴訟法第三百九十五條前段，判決如主文。
中      華      民      國    八十九    年      九      月    二十八    日
                              最高法院刑事第八庭
                                  審判長法官  吳  雄  銘
                                        法官  池  啟  明
                                        法官  石  木  欽
                                        法官  郭  毓  洲
                                        法官  吳  三  龍
      右正本證明與原本無異
                                              書  記  官
中      華      民      國    八十九    年      十      月      二      日


司法院資訊處製作；財團法人民間司法改革基金會備份。
